【裁判字號】    92,易,1782
【裁判日期】    920722
【裁判案由】    詐欺
【裁判全文】
臺灣臺中地方法院刑事判決                        九十二年度易字第一七八二號
    公  訴  人  臺灣臺中地方法院檢察署檢察官
    被      告  甲○○
右列被告因詐欺案件，經檢察官提起公訴（九十二年度偵緝字第六二二號），本院判
決如左：
    主  文
甲○○幫助意圖為自己不法之所有，以詐術使人將本人之物交付，處有期徒刑月，
如易科罰金，以佰元折算壹日。
    事  實
一、甲○○明知其所有第七商業銀行向上分行帳號一二四九０號帳戶之空白支票、印
    鑑章之使用悠關個人財產及信用，倘任意交給他人，可能遭他人用來做為詐騙之
    工具，竟不顧他人可能遭受損害之危險，而基於幫助他人犯罪之不確定故意，於
    民國九十年六月間或之前某日，將前開空白支票一本及印鑑章一枚交給綽號「阿
    義」、「明城」之人（真實姓名年籍不詳）。嗣黃文賢（現尚為臺灣臺中地方法
    院檢察署以九十一年度偵字第五二八三號一案通緝中）輾轉取得其中支票號碼SM
    0000000號，上載面額新台幣（以下同）十三萬七千九百元，發票日九十年八月
    三十日之支票一紙，其明知自己無還款能力，竟意圖為自己不法所有，於九十年
    六月間，在臺中縣沙鹿鎮竹林里之「茂昌企業社」向乙○○佯稱急需借款十三萬
    七千九百元，並交付上開支票以取信乙○○，使乙○○陷於錯誤而如數交付借款
    。嗣乙○○屆期提示前開支票竟遭退票，始知受騙。
二、案經乙○○訴由臺灣臺中地方法院檢察署檢察官偵查起訴。
    理  由
一、訊據被告固坦承有將上開空白支票一本及印鑑章一枚交給綽號「阿義」、「明城
    」之人，但矢口否認有何犯行，辯稱：因為其與綽號「阿義」、「明城」之人是
    多年好友，他們有困難，所以才會交給他們，並未得到任何報酬，亦不知道會被
    拿去做不法用途。其不知道「阿義」、「明城」之本名及支票為何會在黃文賢那
    裡，也不認識乙○○云云。經查：
  (一)告訴人乙○○係因偵查中之共同被告黃文賢持票號SM 0000000號，上載面額十三
    萬七千九百元，發票日九十年八月三十日之支票一紙向其借款，始同意出借，然
    前開支票屆期提示，竟因拒絕往來而遭退票，此業經告訴人乙○○於偵查中指述
    甚詳，並有支票及退票理由單影本各一紙在卷可稽。
  (二)次查，依被告全部支票帳戶之退票及拒絕往來資料可知，被告於九十年七月二十
    七日被列為拒絕往來戶，且自九十一年五月八日查詢日起回溯一年內，遭退票之
    支票高達三百九十八張，金額總計八千二百五十一萬元，此有臺中市票據交換所
    九十一年五月八日中市票交字第九一０五九四號函覆資料影本一份在卷可憑。被
    告自承其係販賣魚丸維生，收入應屬有限，按常理應無能力支付前開支票金額；
    且發票人必須負擔票據債務，一般正常人使用支票時均會小心謹慎，被告現年四
    十二歲，乃心智成熟之人，就此焉有不知之理，乃其竟率爾將整本空白支票及印
    鑑章交給真實姓名年籍均不詳之「阿義」、「明城」，且迄今猶不知該二人之去
    向，實與常情有違。參以被告於九十二年五月十五日偵訊時原係辯稱：該支票是
    其朋友「阿義」、「明城」要購買物品，而向其借用云云；卻於本院九十二年七
    月八日審理時改稱：「阿義」和「明城」說要做生意用的，但是他們的票不能用
    ，所以才借我的去用云云，顯然被告不知綽號「阿義」和「明城」之人借支票之
    用途，而被告在明知自己無付款能力，亦無法確認「阿義」和「明城」如何支付
    票款，其支票可能會遭人用來做為詐騙工具之情況下，竟不顧他人可能遭受損害
    之危險，將支票借給不熟識之人，其顯有幫助他人犯罪之不確定故意甚明。被告
    辯稱不知其支票會被做為不法用途云云，純係卸責之詞，非可採信。本件事證甚
    為明確，被告之犯行堪以認定。
二、基於前述事實，偵查中之共同被告黃文賢顯具意圖為自己不法所有之犯意，而藉
    被告甲○○之支票，向被害人乙○○詐借十三萬七千九百元，其行為係犯刑法第
    三百三十九條第一項之詐欺取財罪。核被告甲○○所為，係犯刑法第三十條第一
    項、第三百三十九條第一項之幫助詐欺取財罪。又從犯之處罰，得按正犯之刑減
    輕之，刑法第三十條第二項定有明文，爰依上開規定，減輕其刑。爰審酌被告因
    貪圖小利，使得他人易於實施犯罪，不利追查，並造成被害人之損失，及其素行
    、犯罪之動機、目的、手段、方法、所得、犯後態度等一切情狀，量處如主文所
    示之刑，並諭知易科罰金之折算標準。
據上論斷，應依刑事訴訟法第二百九十九條第一項前段，刑法第三十條第二項、第三
百三十九條第一項、刑法第四十一條第一項前段，罰金罰鍰提高標準條例第一條前段
、第二條，判決如主文。
中      華      民      國    九十二    年      七      月    二十二    日
                                        法  官  陳慧珊
右正本證明與原本無異。
如不服本判決，應於送達後十日內向本院提出上訴狀（須附繕本），上訴於臺灣高等
法院臺中分院。
            書記官
中      華      民      國    九十二    年      七      月    二十二    日
【附錄論罪科刑法條】
刑法第三十條：
幫助他人犯罪者，為從犯。雖他人不知幫助之情者，亦同。
從犯之處罰，得按正犯之刑減輕之。
刑法第三百三十九條：
意圖為自己或第三人不法之所有，以詐術使人將本人或第三人之物交付者，處五年以
下有期徒刑、拘役或科或併科一千元以下罰金。
以前項方法得財產上不法之利益或使第三人得之者，亦同。
前二項之未遂犯罰之。


司法院資訊處製作；財團法人民間司法改革基金會備份。
